臺灣臺中地方法院刑事判決　　　　　　　　　　　　九十三年度訴字第一六二八號
　　公　訴　人　臺灣臺中地方法院檢察署檢察官
　　被　　　告　丙○○
右列被告因偽證案件，經檢察官提起公訴（九十三年度偵字第七五六四號），本院判
決如左：
    主  文
丙○○證人，於執行審判職務之公署審判時，於案情有重要關係之事項，供前具結，
而為虛偽陳述，處有期徒刑月。
    犯罪事實
一、丙○○明知其並未於民國（下同）八十九年二月三日，陪同甲○○前往臺中市○
    ○路旁之咖啡廳交付一袋金錢予林豐隆，竟為迴護甲○○，而基於偽證之故意，
    於九十二年九月一日，在臺灣高等法院臺中分院九十二年度上易字第一二一八號
    乙○○告訴甲○○詐欺案件之準備程序進行中，就該案情有重要關係之事項，供
    前具結，而為虛偽陳述稱：伊確有於八十九年二月三日，陪同甲○○前往臺中市
    ○○路旁之咖啡廳交付一袋金錢與林豐隆云云，足使臺灣高等法院臺中分院承審
    法官陷於錯誤，而生誤判該詐欺案件被告甲○○無罪之危險。
二、案經乙○○向臺灣臺中地方法院檢察署檢察官告發而偵查起訴。
    理  由
一、訊據被告丙○○矢口否認有何偽證犯行，辯稱：伊於八十九年二月三日當天，帶
    竹筍至甲○○住處送給甲○○，並隨甲○○前往臺中市○○路旁之咖啡廳，伊確
    有目擊甲○○拿錢給林豐隆，沒有偽證云云。經查：
（一）被告丙○○、證人甲○○在臺灣高等法院臺中分院與在本院之供述，前後多有
      出入，詳述如下：
  １、對於甲○○當時之住處位於何處，被告丙○○於臺灣高等法院臺中分院作證時
      係稱：「我是當天中午左右一個人到甲○○位於十甲東路的家。」（見九十三
      年偵字第七五六四號卷第二十五頁最後一行），證人甲○○卻稱：「我當時住
      在榮華街某公寓，我住四樓，幾號我忘記了。」（本院九十三年十二月二十日
      審判筆錄，本院卷第七四頁）（經查應為臺中市○○街七七號四樓之六，見九
      十三年度他字第一五號卷第七五頁所附甲○○戶籍資料）。
  ２、對於被告丙○○拜訪甲○○時，貨車停放之處所為何，被告丙○○供稱：「我
      貨車停在保甲廟前，甲○○從家裡出來帶我至他家。」、「我開貨車到保甲寺
      ，他出來帶我，走路約十分鐘到他家。」（九十三年三月三十日偵訊筆錄，九
      十三他字第十五號卷第九十一頁）、本院九十三年十一月五日準備程序筆錄）
      。證人甲○○卻先於九十二年九月一日臺灣高等法院臺中分院準備程序時供稱
      ：「我們交完錢後，我就載證人丙○○到『進化北路』他停車的地方：：：」
      （九十三年偵字第七五六四號卷第三十三頁），嗣於本院審理時改稱：「被告
      的車停在寶覺寺（榮華街附近，有大佛的）。：：：他車停在寶覺寺，新民商
      工的附近。」（本院九十三年十二月二十日審判筆錄，本院卷第七三頁、七四
      頁）。查寶覺寺位在臺中市○○路，私立新民商工位於三民路三段二八九號，
      後門亦在臺中市○○路，若被告之貨車係停於寶覺寺、新民商工附近，應係臺
      中市○○路，與甲○○在臺灣高等法院臺中分院所稱之「進化北路」有一段距
      離，故甲○○前後二次所述，亦屬矛盾。
  ３、對於當天由被告陪同甲○○一同前去找林豐隆，係由何人提議，被告丙○○在
      臺灣高等法院臺中分院作證時稱：在甲○○家的時候，甲○○告訴我要拿一筆
      錢去給人家，要我陪同他前往：：：是甲○○告訴我他要送錢去給人家，要我
      陪他一起等語（九十三年偵字第七五六四號卷第二六、二八頁），於本案偵訊
      時供稱：「（檢察官問：你說拿竹筍去給甲○○，為何後來又會一起去跟他送
      錢？）可能是他順便問我要不要去。我不會主動要求。」（九十三年他字第十
      五號卷第九○頁）；於本院準備程序時亦稱：「他（甲○○）說他要拿東西給
      人家，問我要不要出去走走，我說好。」（本院卷第二四頁）。然而甲○○在
      臺灣高等法院臺中分院卻稱：「我有跟他說等一下要送錢去給人家：：：但是
      丙○○說很危險而主動提議要陪我前往，而且我們二人都有這個意思。」（臺
      灣高等法院臺中分院九十二年九月一日準備程序筆錄，見九十三年偵字第七五
      六四號卷第三一頁），在本院審理時仍稱：「（問：何人提議拿東西交給林豐
      隆？）我提議的。：：：丙○○上車前，我沒有說我拿錢，在車上時，我才跟
      他說，我說完以後問他是否要先回去，他（丙○○）說那麼多錢，很危險，主
      動提議要陪我一起過去。」等語（本院九十三年十二月二十日審判筆錄，本院
      卷第七三頁）
  ４、對於甲○○到底有無將錢交給被告丙○○看一節，被告丙○○於臺灣高等法院
      臺中分院作證時稱：「裡面裝的都是千元鈔：：：而且因為我很少看到那麼多
      錢，所以印象深刻。」（九十三年偵字第七五六四號卷第二九頁），在本案偵
      查中則供稱：「（問：如何知道那一大袋是錢？）我有打開看。」（九十三年
      他字第十五號卷第八九頁）。在本院準備程序則供稱：「當時我不知道他那袋
      子（一個藍色的旅行袋）裡面是錢，在車上我才知道，他有拿給我看。」（本
      院卷第二四頁）。然而甲○○在臺灣高等法院臺中分院準備程序時原係供稱：
      「（問：你有無將錢交給丙○○看？）沒有，因為當時錢是放在丙○○的腿上
      ，他沒有要求要看，所以我記得在車上他沒有看，我也沒有讓他看。」（臺灣
      高等法院臺中分院九十二年九月一日準備程序筆錄，九十三年偵字第七五六四
      號卷第三十二頁），至本院審理時才改稱：「我有給他看。（問：為何你在高
      院說沒有給他看？）一開始，我沒有說那是錢，我在車上有給他看，時間太久
      我忘記了。」（本院卷第七四頁）。
  ５、對於林豐隆的外型如何一節，被告丙○○於臺灣高等法院臺中分院作證時稱：
      「體型與被告相同，皮膚黑黑、瘦瘦的：：：」（九十三年偵字第七五六四號
      卷第二十八頁），在本院準備程序卻改稱：「他不是很高，略胖，皮膚稍微黑
      。」（本院卷第二十四頁）。甲○○則稱：「胖胖黑黑的，腹部凸出，他（身
      高）約一六○（公分）。」（本院卷第七四頁）。
  ６、對於甲○○交給林豐隆的錢是用何種顏色的袋子包裝一節，被告丙○○於臺灣
      高等法院臺中分院作證時稱：「是用一個藍色的尼龍袋子裝的。」（九十三偵
      字第七五六四號卷第二十八頁），在本案偵訊時仍稱：錢是用藍色的袋子裝的
      （九十三年他字第十五號卷第九十頁）。但甲○○於本院審理時乃證稱：「（
      錢）用中華航空綠色袋子裝的。」（本院卷第七十五頁）
（二）綜上所述，被告丙○○及證人甲○○對於當天將錢交付林豐隆之過程，所供矛
      盾、不符之處甚多，而且設若交錢當時確有被告丙○○在場，此可謂甚為重要
      之證據，甲○○為何於其被訴詐欺案件偵查中及本院審理時均未陳明交付林豐
      隆金錢時有他人在場，至臺灣高等法院臺中分院審理時方才提出？對此甲○○
      雖陳稱：因為我當時認識丙○○不久，而且丙○○又搬家，一開始我找不到他
      云云（本院卷第七七頁），惟被告丙○○乃稱：他堂弟田乃元可以找到我，是
      甲○○找不到我，因為甲○○很少與他堂弟聯絡等語，然而田乃元在甲○○詐
      欺案件偵查時即已出庭為甲○○作證（其證言見臺灣臺中地方法院檢察署八十
      九年度偵字第一六七九九號卷第一一○頁、本院九十一年度易字第一一七九號
      刑事判決書第五頁），足見甲○○並無找不到田乃元之情形，理應可以經由田
      乃元找到被告丙○○，或至少提出交錢當時有他人在場可以為證之情。且證人
      丁○○亦證稱：甲○○有向我提過有人告他，好像有問我：萬一要作證時，我
      是否願意，我回答說這事情與我無關，我不參與等語（本院九十三年十一月二
      十四日審判筆錄，本院卷第五六頁），益見甲○○係臨訟冀圖脫免罪責，找人
      出庭偽證，因證人丁○○拒絕，從而再找被告丙○○出面偽證。此外復有被告
      丙○○於九十二年九月一日作證時所簽結文影本附卷可稽，而被告丙○○虛偽
      陳述之內容，可影響甲○○詐欺罪責之成立與否，係於案情有重要關係之事項
      ，故本件事證明確，被告犯行洵堪認定。
二、核被告丙○○所為，係犯刑法第一百六十八條之偽證罪。爰審酌被告除於八十五
    年間因違反水利法，經臺灣雲林地方法院判處有期徒刑七月，緩刑三年，現緩刑
    業已期滿外，並無其他犯罪前科，品行尚屬良好，其證言並未被臺灣高等法院臺
    中分院承辦法官採信，犯罪所生之危害不大，手段平和，暨其犯罪之動機、目的
    、犯罪後之態度等一切情狀，量處如主文所示之刑。
據上論斷，應依刑事訴訟法第二百九十九條第一項前段，刑法第一百六十八條，判決
如主文。
中      華      民      國    九十四    年      一      月     十二     日
                              臺灣臺中地方法院刑事第六庭
                                  審判長法  官  簡源希
                                        法  官  戴博誠
                                        法  官  林念祖
右正本證明與原本無異。
如不服本判決，應於送達後十日內向本院提出上訴狀（須附繕本），上訴於臺灣高等
法院臺中分院。
                                        書記官
中      華      民      國      九十三    年    十二    月    二十二    日
附錄論罪科刑法條
刑法第一百六十八條
於執行審判職務之公署審判時，或於檢察官偵查時，證人、鑑定人、通譯於案情有重
要關係之事項，供前或供後具結，而為虛偽陳述者，處七年以下有期徒刑。
